【裁判字號】    99,消債清,43
【裁判日期】    991020
【裁判案由】    清算事件
【裁判全文】
臺灣屏東地方法院民事裁定            99年度消債清字第43號
聲  請  人
即 債務 人  甲○○○○○○
代  理  人  李淑妃律師
上列當事人因消費者債務清理事件聲請清算，本院裁定如下：
    主  文
債務人甲○○○○○○自中華民國九十九年十月二十七日十二時
起開始清算程序。
命司法事務官進行本件清算程序。
    理  由
一、按債務人不能清償債務或有不能清償之虞者，於法院裁定開
    始更生程序或許可和解或宣告破產前，得向法院聲請依本條
    例所定清算程序，清理其債務；法院開始清算程序之裁定，
    應載明其年、月、日、時，並即時發生效力，消費者債務清
    理條例（下稱本條例）第3 條、第80條前段、第83條第1 項
    分別定有明文。次按法院裁定開始清算程序後，得命司法事
    務官進行清算程序，必要時得選任律師、會計師或其他適當
    之自然人或法人一人為管理人，本條例第16條第1 項亦有明
    文。
二、本件債務人聲請意旨略以：債務人為避免登記其配偶名下之
    房地遭法院拍賣，遂自民國（下同）90年起，向銀行借款及
    以信用卡預借現金方式繳付每月房貸，並以信用卡支付日常
    生活開支，致以卡養卡、以債養債，而逾越負擔繳款能力，
    並因而罹患重度憂鬱症；債務人固曾於98年8 月3 日起至99
    年1 月止，因推介搶救弱勢族群失業服務方案，得以配置屏
    東縣鹽埔國小任臨時性工作，然上開期間債權人國泰世華銀
    行聲請法院執行扣薪三分之一。嗣其就積欠金融機構之無擔
    保債務有不能清償之情事，以書面向最大債權金融機構即中
    國信託商業銀行請求共同協商債務清償方案，如加計每月低
    收入補助新台幣（下同）4,400 元及殘障補助4,000 元，每
    月所得至多以1,000 元，分120 期償債，故經中國信託商業
    銀行綜合評估審查後，於99年1 月11日以債務人無法負擔分
    72期、零利率、每期5,000 元之還款條件為由，通知協商不
    成立。現債務人進用為莫拉克颱風災後重建臨時工作配置屏
    東縣三多國小擔任圖書相關及該校派工項目，每月薪資約14
    ,000元，惟除每月應繳交最低金融機構債務金額約6 至7 萬
    元（部分債權已轉讓），尚須分擔支付房租，及與配偶共同
    負擔扶養2 名未成年子女，且配偶同為負債並已向本院聲請
    清算，業經受理在案，自已無力償還全部債務，此並非債務
    人主觀上惡意不履行協商，實係客觀上確有不可歸責於債務
    人之事由。復未經法院裁定開始更生程序或許可和解或宣告
    破產，爰依法聲請准予裁定清算等語。
三、經查：
(一)、債務人所主張之上開事實，業據其提出債權人清冊、財政部
    台灣省南區國稅局97、98年度綜合所得稅各類所得資料清單
    暨財產歸屬資料清單（含債務人、配偶及2 名子女）、財團
    法人金融聯合徵信中心當事人查詢個人資料（信用報告）回
    覆書、工作說明書、戶籍謄本、家族系統表，及屏東縣鹽埔
    國小工作津貼表、郵政存摺、屏東縣政府99年3 月30日屏府
    教學字第0990077196號函、房屋租賃契約書暨繳納租金匯款
    單、本院98年10月27日屏院惠民執宇字第98司執30950 號執
    行命令、前置協商不成立通知書、屏東縣政府98年8 月5 日
    屏府勞福字第0980184424號函、九如鄉公所低收入戶證明書
    、寶建醫院診斷證明書、身心障礙手冊、原登記債務人配偶
    名義房地謄本暨異動索引、勞工保險被保險人投保資料表、
    屏東縣九如鄉三多國小工作津貼表等件影本為證，堪信屬實
    。
(二)、次按債務人97、98年全年所得分別為94,800元、44,463元，
    復現以其自99年4 月起任職屏東縣九如鄉三多國小擔任臨時
    性工作（期間最長為6 個月），每月可得薪資收入約14,000
    元，依內政部公告之99年度臺灣省低收入戶最低生活費每人
    每月9,829 元為計算基準，顯所賸餘資金不足以償債，堪信
    債務人實已無力履行債務，且並無可歸責之事由，自符本條
    例第3 條所定聲請清算之要件，足堪可認。此外，復查無債
    務人有本條例第6 條第3 項、第8 條或第82條第2 項所定駁
    回清算聲請之事由存在，是聲請人聲請清算，即屬有據，應
    予准許。
四、綜上，債務人聲請清算，為有理由，揆諸首開法條規定，爰
    裁定如主文第一項所示，並命司法事務官進行本件更生程序
    。
中    華    民    國    99    年    10    月    20    日
                  民 事 庭    法  官  吳思怡
上為正本係照原本作成。
本件不得抗告。
本件裁定公告日期為民國99年10月27日
中    華    民    國    99    年    10    月    20    日
                               書記官  洪韻雯

司法院資訊處製作；財團法人民間司法改革基金會備份。
